臺灣苗栗地方法院刑事判決
111年度訴字第450號
公  訴  人  臺灣苗栗地方檢察署檢察官
被      告  張佑煊


                    （另案在法務部矯正署臺中監獄苗栗分監執行中）
            呂偉睿


上列被告因妨害秩序案件，經檢察官提起公訴（111年度少連偵
字第6號），被告於準備程序中就被訴事實為有罪之陳述，經本
院裁定進行簡式審判程序，判決如下：
    主  文
丙○○犯在公眾得出入之場所聚集三人以上下手實施強暴罪，處有
期徒刑叁月，如易科罰金，以新臺幣壹仟元折算壹日。
甲○○犯在公眾得出入之場所聚集三人以上下手實施強暴罪，處有
期徒刑叁月，如易科罰金，以新臺幣壹仟元折算壹日。
    理  由
一、犯罪事實
　　丙○○於民國111年1月2日凌晨2時30分許，在苗栗縣○○市○○○
    路00號大都會KTV頭份店123號包廂外，因細故與廖伊駿發生
    爭執，互有肢體衝突。丙○○、甲○○與己○○（所涉妨害秩序罪
    嫌部分，由本院另行審理）、甲○○（行為時未滿18歲，真實
    姓名年籍詳卷）共同基於在公眾得出入之場所聚集三人以上
    下手實施強暴之犯意聯絡，於同日凌晨2時35分許，在上開
    地點，由丙○○、甲○○、己○○徒手毆打或以腳踢擊丁○○、乙○○
    、戊○○、廖伊駿等人，甲○○則持現場鐵製水溝蓋朝乙○○丟擲
    ，砸中乙○○臉部，致丁○○受有頭部、頸部、右側肩膀、右手
    臂挫傷之傷害，乙○○受有眼部多處撕裂傷、左眼眼周圍挫傷
    、上頷骨閉鎖性骨折之傷害，戊○○受有右側眼球及眼眶組織
    挫傷之傷害（丙○○、甲○○、己○○涉犯共同傷害罪嫌部分，均
    未據告訴）。
二、證據標目
　‧被告丙○○於本院準備程序及審理中之自白
　‧被告丙○○之警詢筆錄、偵訊筆錄
　‧被告甲○○於本院準備程序及審理中之自白
　‧被告甲○○之警詢筆錄、偵訊筆錄
　‧證人即同案被告己○○之警詢筆錄、偵訊筆錄
　‧證人黃和治之警詢筆錄、偵訊筆錄
　‧證人甲○○之警詢筆錄、偵訊筆錄
　‧證人即被害人丁○○之警詢筆錄
　‧證人即被害人乙○○之警詢筆錄
　‧證人即被害人戊○○之警詢筆錄
　‧警員職務報告
　‧為恭紀念醫院甲種診斷證明書2份
　‧為恭紀念醫院乙種診斷證明書
　‧現場照片、乙○○傷勢照片
　‧監視器錄影畫面翻拍照片
　‧監視器錄影畫面光碟
三、法令之適用
　㈠適用法條之說明
　⒈按刑法第150條業於109年1月15日修正公布施行，並於同年1
    月17日生效，考其修正理由略謂：「修正原『公然聚眾』要件
    ，理由同修正條文第149條說明一至三。倘三人以上，在公
    共場所或公眾得出入之場所聚集，進而實行強暴脅迫（例如
    ：鬥毆、毀損或恐嚇等行為）者，不論是對於特定人或不特
    定人為之，已造成公眾或他人之危害、恐懼不安，應即該當
    犯罪成立之構成要件，以符保護社會治安之刑法功能。實務
    見解有認本條之妨害秩序罪，須有妨害秩序之故意，始與該
    條之罪質相符，如公然聚眾施強暴脅迫，其目的係在另犯他
    罪，並非意圖妨害秩序，除應成立其他相當罪名外，不能論
    以妨害秩序罪（最高法院舊31年上字第1513號判例【因無裁
    判全文可資參考，已停止適用】、28年上字第3428號判例參
    照）。然本罪重在安寧秩序之維持，若其聚眾施強暴脅迫之
    目的在犯他罪，固得依他罪處罰，若行為人就本罪之構成要
    件行為有所認識而仍為本罪構成要件之行為，自仍應構成本
    罪，予以處罰。」而修正後刑法第149條之修正理由則說明
    ：「隨著科技進步，透過社群通訊軟體進行串連集結，時間
    快速、人數眾多且流動性高，不易先期預防，致使此等以多
    數人犯妨害秩序案件規模擴大，亦容易傷及無辜。惟原條文
    中之『公然聚眾』，司法實務認為必須於『公然』之狀態下聚集
    多數人，始足當之；亦有實務見解認為，『聚眾』係指參與之
    多數人有隨時可以增加之狀況，若參與之人均係事前約定，
    人數既已確定，便無隨時可以增加之狀況，自與聚眾之情形
    不合（最高法院28年上字第621號判例、92年度台上字第519
    2號判決參照）。此等見解範圍均過於限縮，學說上多有批
    評，也無法因應當前社會之需求。爰將本條前段修正為『在
    公共場所或公眾得出入之場所』有『聚集』之行為為構成要件
    ，亦即行為不論其在何處、以何種聯絡方式（包括上述社群
    通訊軟體）聚集，其係在遠端或當場為之，均為本條之聚集
    行為，且包括自動與被動聚集之情形，亦不論是否係事前約
    定或臨時起意者均屬之。因上開行為對於社會治安與秩序，
    均易造成危害，爰修正其構成要件，以符實需。為免聚集多
    少人始屬「聚眾」在適用上有所疑義，爰參酌組織犯罪防制
    條例第2條第1項及其於106年4月19日修正之立法理由，認三
    人以上在公共場所或公眾得出入之場所實施強暴脅迫，就人
    民安寧之影響及對公共秩序已有顯著危害，是將聚集之人數
    明定為三人以上，不受限於須隨時可以增加之情形，以臻明
    確。」
　⒉由上可知，修正後刑法第150條第1項、第2項之構成要件，已
    將「公然聚眾」修正為「在公共場所或公眾得出入之場所聚
    集三人以上」，是依修正後刑法第150條第1項、第2項之規
    定，不論行為人在何處、以何種方式聚集，其係在遠端或當
    場為之，或是否在公然之狀態下聚集，亦不論自動或被動聚
    集，是否係事前約定或臨時起意者，均為本罪所稱之聚集行
    為，更不限於須多眾集合有隨時可以增加之狀況。且行為人
    倘三人以上，在公共場所或公眾得出入之場所聚集，進而實
    行強暴脅迫，不問係對於特定人或不特定人為之，應即該當
    於本罪之構成要件。
　⒊本件被告丙○○、甲○○與同案被告己○○、甲○○於前揭時、地，
    聚集3人以上，共同徒手毆打或以腳踢擊被害人丁○○、乙○○
    、戊○○、廖伊駿等人，致丁○○受有頭部、頸部、右側肩膀、
    右手臂挫傷之傷害，乙○○受有眼部多處撕裂傷、左眼眼周圍
    挫傷、上頷骨閉鎖性骨折之傷害，戊○○受有右側眼球及眼眶
    組織挫傷之傷害，應認均有對丁○○等人下手實施強暴行為無
    訛；聚集地點係在苗栗縣○○市○○○路00號大都會KTV頭份店12
    3號包廂外，上開地點為非公共場所，而為特定多數人或不
    特定之人得進出之場所，屬公眾得出入之場所，確已對於公
    共秩序及公眾或他人安寧造成危害，且被告2人主觀上對此
    亦有認識，堪認被告2人上開行為已構成在公眾得出入之場
    所聚集3人以上，下手實施強暴行為，至屬明確。
　⒋另修正後刑法第150條第2項，就該條項第1款、第2款之加重
    事由，考其修正理由略謂：「參考我國實務常見之群聚鬥毆
    危險行為態樣，慮及行為人意圖供行使之用而攜帶兇器或者
    易燃性、腐蝕性液體，抑或於車輛往來之道路上追逐，對往
    來公眾所造成之生命身體健康等危險大增，破壞公共秩序之
    危險程度升高，而有加重處罰之必要，爰增訂第2項。至新
    增第2項第2款之加重處罰，須以行為人於公共場所或公眾得
    出入之場所聚集三人以上，而施強暴脅迫為前提，進而致生
    公眾或交通往來之危險始足該當，亦即致生公眾或交通往來
    之危險屬本款之結果；此與本法第185條『損壞或壅塞陸路、
    水路、橋樑或其他公眾往來之設備或以他法致生往來之危險
    』之規定，係行為人以損壞、壅塞、或以他法致生往來危險
    等行為，在構成要件上，有所不同，附此敘明。」
　⒌經查，甲○○於前揭時、地，固曾持現場鐵製水溝蓋朝乙○○丟
    擲，業經證人甲○○於警詢及偵訊中供明在卷（偵卷第107至1
    09、252至253頁），並有監視器錄影畫面及其翻拍照片、現
    場照片4張存卷可考（偵卷第185、191至193頁），惟上開鐵
    製水溝蓋既為甲○○於現場所得之物，尚無從認定係甲○○意圖
    供行使之用而攜帶之兇器或其他危險物品，自難遽認被告2
    人所為合於刑法第150條第2項第1款之加重條件，併此敘明
    。
　㈡罪名及處罰條文
　⒈是核被告丙○○、甲○○所為，均係犯刑法第150條第1項後段之
    在公眾得出入之場所聚集三人以上下手實施強暴罪。
　⒉又被告丙○○、甲○○分別為81年2月、86年4月生，於行為時均
    已滿20歲而為成年人，甲○○為93年6月生，於參與本件行為
    時未滿18歲等情，有被告2人、甲○○戶籍資料等件存卷可考
    （偵卷第201至205頁），然被告2人於偵訊及本院審理中均
    陳稱：不清楚甲○○年紀；到派出所才知道甲○○的年紀等語（
    偵卷第259、270頁，本院卷第66至67頁），又依卷內事證，
    復無其他證據足資認定被告2人主觀上已明知或預見甲○○為
    未滿18歲之少年，自均無兒童及少年福利與權益保障法第11
    2條第1項前段加重刑罰規定之適用，附此敘明。
　㈢共同正犯
　⒈按共犯在學理上，有「任意共犯」與「必要共犯」之分，前
    者指一般原得由1人單獨完成犯罪而由2人以上共同實行之情
    形，當然有刑法總則共犯規定之適用；後者係指須有2人以
    上之參與實行始能成立之犯罪而言。且「必要共犯」依犯罪
    之性質，尚可分為「聚合犯」與「對向犯」，其2人以上朝
    同一目標共同參與犯罪之實行者，謂之「聚合犯」，如刑法
    分則之在公共場所或公眾得出入之場所聚集三人以上施強暴
    脅迫罪、參與犯罪結社罪、二人以上共同犯強制性交罪等是
    ，因其本質上即屬共同正犯，數人之間有犯意聯絡與行為分
    擔，仍屬共同正犯之範疇，故除法律依其首謀、下手實施或
    在場助勢等參與犯罪程度之不同，而異其刑罰之規定時，各
    參與不同程度犯罪行為者之間，不能適用刑法總則共犯之規
    定外，其餘均應引用刑法第28條共同正犯之規定（最高法院
    81年台非字第233號判例、98年度台上字第3185號判決意旨
    參照，同院111年度台上字第3231號判決意旨可資參照）。
    次按共同正犯之意思聯絡，不限於事前有所協議，其於行為
    當時，基於相互之認識，以共同犯罪之意思參與而有共同犯
    意之聯絡者，亦無礙於共同正犯之成立，且其表示之方法，
    亦不以明示意思表示為必要，即相互間有默示之意思合致，
    亦無不可（最高法院73年台上字第1886、2364號判例意旨參
    照）。又共同正犯之意思聯絡，原不以數人間直接發生者為
    限，即有間接之聯絡者，亦包括在內，且不限於事前有所協
    議，即僅於行為當時有共同犯意之聯絡者亦屬之（最高法院
    77年台上字第2135號判例、79年度台上字第1613號判決意旨
    參照）。
　⒉準此，被告2人與同案被告己○○、甲○○間共同實行本件在公眾
    得出入之場所三人以上下手實施強暴犯行，應各論以刑法第
    28條之共同正犯。
　⒊又按在公共場所或公眾得出入之場所聚集三人以上施強暴脅
    迫，其本質仍為共同正犯，因其已表明為聚集三人以上，故
    主文之記載並無加列「共同」之必要，併此敘明（最高法院
    69年度台上字第2948號、79年度台上第4231號判決意旨可資
    參照）。
　㈣酌量減輕
　　刑法第59條
　㈤易科罰金之折算標準
　　刑法第41條第1項前段
四、量刑理由
　㈠本件為在上開大都會KTV頭份店包廂外聚集3人以上，徒手毆
    打或以腳踢擊丁○○等人，以此方式下手實施強暴之案件。被
    告2人、己○○與丁○○等人先前均互不相識，並無仇怨糾紛，
    被告2人、己○○僅因丙○○與廖伊駿發生爭執、衝突，竟貿然
    在前揭公眾得出入之場所，聚集3人以上，對丁○○等人下手
    實施強暴行為，致丁○○、乙○○、戊○○分別受有前揭傷害結果
    ，並已造成對公共秩序及公眾或他人安寧之危害，所為誠屬
    不該。
　㈡就犯罪動機而言，固可認其等犯行計畫性相對較低，但仍無
    特別應予斟酌之情事，復參諸被告2人已與丁○○等人達成和
    解，並賠償乙○○且已履行完畢，就被告2人、己○○所涉傷害
    部分，丁○○等人於偵查中已撤回告訴，有撤回告訴狀1份、
    傷害和解書3份存卷可佐，可認其等被害感情已趨緩和，則
    本件犯行之行為責任，在同類型事案中，應屬中度並向下修
    正之範疇。
　㈢而被告2人所犯刑法第150條第1項後段之在公眾得出入之場所
    聚集三人以上下手實施強暴罪，其法定刑為6月以上5年以下
    有期徒刑，然同為在公眾得出入之場所聚集三人以上下手實
    施強暴之行為，其原因動機不一，犯罪情節未必盡同，造成
    法益侵害之程度自屬有異，法律科處此類犯罪，所設之法定
    最低本刑卻屬相同，且倘有刑法總則或分則加重事由致不能
    量處法定最低度刑，即無從依法易科罰金，不可謂不重。
　㈣衡諸本件被告丙○○、甲○○，聚集3人以上，對丁○○等人下手實
    施強暴行為，固值非難，然被告2人於警詢、偵訊、本院準
    備程序及審理中始終坦承犯行，足見其等頗具悔意，就被告
    2人、己○○所涉傷害部分，丁○○等人於偵查中已撤回告訴，
    嗣於本院審理中表示對於本案無意見、請從輕量刑，願意給
    被告自新機會，有撤回告訴狀1份、傷害和解書3份、意見調
    查表2份附卷可參，復參以被告2人與丁○○等人於案發前本不
    相識，並無仇怨，係因雙方當場發生爭執、衝突之情況，始
    為本件犯行等節，堪認本件被告2人犯罪情節實屬相對較輕
    ，是綜觀被告2人犯罪之具體情狀及行為背景，與所犯在公
    眾得出入之場所聚集三人以上下手實施強暴罪之法定刑相衡
    ，確屬情輕法重，客觀上足以引起社會一般人之同情而顯可
    憫恕，認縱宣告法定最低度之刑猶嫌過重，爰均依刑法第59
    條之規定酌量減輕其刑。
　㈤另考量丙○○於109年間，因異種犯罪前科經法院判處有期徒刑
    4月、5月，應執行有期徒刑7月；甲○○於111年間，因同種犯
    罪前科經法院判處有期徒刑8月，緩刑2年之前科紀錄，復參
    以2人犯後均坦承犯行之態度，足見其等對於本件犯行相應
    之責任已有相當之體認，另斟酌共同被告在量刑上之衡平性
    ；丙○○自述所受教育程度為高中畢業，入監前從事點工工作
    ，日薪約新臺幣（下同）1,800元，與祖父母、父母親同住
    ，尚須照顧父母親，甲○○自述所受教育程度為大學畢業，從
    事粗工工作，日薪約1,500元，與父母親、1名未成年子女同
    住，尚須照顧父母親、年幼子女等情，爰以行為人之責任為
    基礎，並審酌上開各情等一切情狀，分別量處如主文所示之
    刑，併均諭知易科罰金之折算標準。
據上論斷，依刑事訴訟法第273條之1第1項、第299條第1項前段
，判決如主文。
本案經檢察官徐一修提起公訴，檢察官黃棋安到庭執行職務。
中　　華　　民　　國　　111 　年　　12　　月　　1 　　日
　　　　　　　　　刑事第一庭　法　官　高御庭
以上正本證明與原本無異。
如不服本判決應於收受送達後20日內向本院提出上訴書狀，並應
敘述具體理由；其未敘述上訴理由者，應於上訴期間屆滿後20日
內向本院補提理由書（均須按他造當事人之人數附繕本）「切勿
逕送上級法院」。告訴人或被害人如對於本判決不服者，應具備
理由請求檢察官上訴，其上訴期間之計算係以檢察官收受判決正
本之日期為準。
中　　華　　民　　國　　111 　年　　12　　月　　1 　　日
　　　　　　　　　　　　　　　書記官　葉靜瑜
附錄本案論罪科刑法條全文：
中華民國刑法第150條
在公共場所或公眾得出入之場所聚集三人以上，施強暴脅迫者，
在場助勢之人，處1年以下有期徒刑、拘役或10萬元以下罰金；
首謀及下手實施者，處6月以上5年以下有期徒刑。
犯前項之罪，而有下列情形之一者，得加重其刑至二分之一：
一、意圖供行使之用而攜帶兇器或其他危險物品犯之。
二、因而致生公眾或交通往來之危險。